【裁判字號】    97,交聲,897
【裁判日期】    970409
【裁判案由】    聲明異議
【裁判全文】
臺灣臺中地方法院交通事件裁定         97年度交聲字第897號
原處分機關  交通部公路總局臺中區監理所豐原監理站
異  議  人
即受處分人  甲○○
上列異議人因違反道路交通管理處罰條例案件，對於交通部公路
總局臺中區監理所豐原監理站中華民國九十七年三月七日所為之
裁決（豐監稽違字第裁六三－ＨＣ0000000號），聲明異
議，本院裁定如下：
    主  文
原處分撤銷。
甲○○不罰。
    理  由
一、原處分機關交通部公路總局臺中區監理所豐原監理站係以：
    異議人即受處分人（下稱異議人）甲○○於民國九十七年一
    月八日十七時四十四分許，於酒後騎乘車牌號碼KAV－779號
    重型機車，在臺中縣石岡鄉○○路與和盛街口，經警舉發「
    體內酒精濃度超過標準，經吹氣酒測，測試值一‧０二ＭＧ
    ／Ｌ（當場禁駛）」之違規，為臺中縣警察局東勢交通小隊
    員警以其有違反道路交通管理處罰條例第三十五條第一項第
    一款規定之行為，逕行製作中縣警交字第ＨＣ000000
    0號舉發通知單予以舉發並交付予異議人，並經原處分機關
    交通部公路總局臺中區監理所豐原監理站依道路交通管理處
    罰條例第三十五條第一項第一款及違反道路交通管理事件統
    一裁罰基準及處理細則第四十三條、第四十四條及第六十七
    條之規定，以豐監稽違字第裁六三－ＨＣ0000000號
    裁決書裁處異議人罰鍰新臺幣（下同）四萬五千元，並吊扣
    駕駛執照十二個月，施以道安講習等語。
二、異議人甲○○聲明異議意旨略以：按是否構成犯罪，應依證
    據認定之，伊體內酒精濃度值為０，有不起訴處分書為憑，
    故伊認為不得僅憑第一次之酒精濃度測試結果，即草率斷定
    伊有酒後駕車行為，爰依法聲明異議云云。
三、按法院受理交通事件，準用刑事訴訟法之規定，道路交通管
    理處罰條例第八十九條前段定有明文。而按犯罪事實應依證
    據認定，無證據不得認定其犯罪事實；又不能證明被告犯罪
    者，應諭知無罪之判決，刑事訴訟法第一百五十四條第二項
    、第三百零一條第一項分別有明定。又認定不利於被告之事
    實，須依積極證據，苟積極證據不足為不利於被告事實之認
    定時，即應為有利於被告之認定，更不必有何有利之證據；
    認定犯罪事實所憑之證據，雖不以直接證據為限，間接證據
    亦包括在內，然而無論直接或間接證據，其為訴訟上之證明
    ，須於通常一般之人均不致有所懷疑，而得確信為真實之程
    度者，始得據為有罪之認定，若其關於被告是否犯罪之證明
    未能達此程度，而有合理性懷疑之存在，致使無從形成有罪
    之確信，根據「罪證有疑，利於被告」之證據法則，即不得
    遽為不利於被告之認定。最高法院分別著有三十年上字第八
    一六號、七十六年台上字第四九八六號判例可資參照。基此
    ，法院於受理違反道路交通管理處罰條例案件時，亦應有其
    適用，易言之，法院於踐行完調查證據之程序後，為事實之
    認定時，如就原處分機關所認定之行為人違規事實仍有合理
    之懷疑，而無法達到確信行為人確有該當於道路交通管理處
    罰條例各該處罰條文之構成事件事實時，即應依刑事訴訟上
    之待證事實「倘有懷疑，則從被告之利益作解釋」之證據法
    則，作對受處分人有利之認定。
四、原處分意旨認異議人甲○○有上開違規情節，固有臺中縣警
    察局舉發違反道路交通管理事件通知單一紙在卷可參；惟查
    ，異議人於九十七年一月八日十七時四十四分許，騎乘前揭
    車輛行經臺中縣石岡鄉○○路與和盛街口，為警攔檢，當場
    對其施以呼氣酒精濃度測試，測得其呼氣酒精濃度值為一‧
    ０二毫克，經警認其涉有公共危險罪嫌而移送臺灣臺中地方
    法院檢察署，因異議人辯稱其僅以高粱酒漱口，並未飲用，
    檢察官遂於同日二十二時五十四分許，當庭指揮臺中市警察
    局第一分局員警對異議人再次施以呼氣酒精濃度測試，測得
    數值為０毫克，檢察官因而認定異議人罪嫌不足，而為不起
    訴處分，此有臺灣臺中地方法院檢察署九十七年度偵字第二
    九一六號不起訴處分書一份附卷足憑。按道路交通管理處罰
    條例第三十五條第一項第一款「酒精濃度超過規定標準」之
    處罰基礎，係指駕駛人經測試檢定，其吐氣所含酒精濃度超
    過每公升０‧二五毫克；或血液中酒精濃度超過百分之０‧
    ０五以上，始足當之，是以，駕駛人之酒精測試結果即為判
    定其是否構成「酒精濃度超過規定標準」之準據。觀諸本件
    異議人第一次呼氣酒精濃度測試值為每公升一‧０二毫克，
    該次測試雖較接近異議人行為之時點，然其第二次呼氣酒精
    濃度測試值卻驟降至每公升０毫克，在間隔約五小時之時間
    內，人體是否得將高達每公升一‧０二毫克之酒精濃度經代
    謝作用完全排出體外，其結論如何攸關原處分機關得否對於
    異議人為上開行政裁處。參以卷附之蔡中志教授所著「酒精
    與交通安全研討」一文，可知國人呼氣酒精代謝率總平均值
    為每小時每公升０‧０五二（正負差０‧０二一）毫克，是
    如以該平均值為計算之基礎，本件異議人第一次呼氣酒精濃
    度測試值為每公升一‧０二毫克，經過五個小時人體代謝作
    用後，體內應尚有每公升０‧六五五至０‧八六五毫克之酒
    精殘留；但依前揭不起訴處分案卷所示，異議人於第一次呼
    氣酒精濃度測試後經過五個小時，呼氣酒精濃度測試值卻為
    每公升零毫克，顯與前開依平均值計算之結果大相逕庭，難
    謂係異議人於飲酒後經代謝作用自然排出體外之結果，是異
    議人第一次酒精濃度測試之結果是否得據為本件裁罰之基礎
    ，本院即認有合理之可疑存在，根據上開「罪證有疑，利於
    被告」之證據法則，此時宜為異議人有利之認定，尚難單憑
    原舉發單位上開所指情節，即遽認異議人確有上開違規之事
    實。
五、綜上所述，依現存證據尚不足認定異議人甲○○騎乘前揭重
    型機車，於上揭時、地，經警對其施以呼氣酒精濃度測試，
    有酒精濃度超過規定標準之違規事實，原處分機關逕依道路
    交通管理處罰條例第三十五條第一項第一款及違反道路交通
    管理事件統一裁罰基準表，對異議人為前開裁決，即難認為
    允當。從而，本件聲明異議為有理由，應由本院將原處分撤
    銷，改諭知異議人不罰。
據上論斷，應依道路交通管理處罰條例第八十七條第二項，道路
交通案件處理辦法第二十條前段，裁定如主文。
中    華    民    國    97    年    4     月    9     日
                  交通法庭  法  官  陳思成
上正本證明與原本無異。
如不服本裁定，應於送達後五日內，向本院提出抗告狀。
                            書記官  吳詩琳
中    華    民    國    97    年    4     月    9     日


司法院資訊處製作；財團法人民間司法改革基金會備份。
